【裁判字號】    91,訴,3662
【裁判日期】    920227
【裁判案由】    偽造有價證券等
【裁判全文】
臺灣高雄地方法院刑事判決                        九十一年度訴字第三六六二號
    公  訴  人  臺灣高雄地方法院檢察署檢察官
    被      告  甲○○
    指定辯護人  本院公設辯護人乙○○
右列被告因偽造有價證券等案件，經檢察官提起公訴（九十一年度偵字第二四五八九
號），本院判決如左：
    主  文
甲○○連續意圖供行使之用，而偽造有價證券，處有期徒刑年肆月。
偽造如附表一所示之本票貳紙、偽造之「孫美鈴」印章壹枚及偽造委託書上之「孫美
鈴」署押及印文各貳枚，均沒收。
    事  實
一、甲○○明知自己經濟狀況不佳，已無償還借款之資力，然因需錢孔急，竟未經其
    國小同學孫美玲之同意，即基於意圖供自己行使所用及偽造文書之犯意，先於八
    十九年十二月二十七日，簽發如附表一編號一所示之本票，並於票面發票人欄偽
    簽「孫美鈴」之署名及捺指印，於發票人住址欄填載孫美玲之實際住址等資料，
    以此方式偽造「孫美鈴」為發票人之本票一紙，復偽造「孫美鈴」委託其處理上
    市公司股票買賣事宜之委託書一紙，並於該紙委託書之委託人欄偽簽「孫美鈴」
    之署押及填載孫美玲之實際住址，同時持其委託不知情之刻印店老板所代刻之「
    孫美鈴」印章，於委託人欄上偽蓋「孫美鈴」之印文一枚；甲○○將上揭本票及
    委託書偽造完成後，即意圖為自己不法之所有，於八十九年十二月二十八日，在
    高雄市○○區○○街一一一號一樓丙○○上班之正道工業股份有限公司，向丙○
    ○佯稱「孫美鈴」係其客戶，委託其代為借款新台幣（以下同）二十萬元，並為
    了取信丙○○，而將前開其所偽造之本票及委託書各一紙，均交付與丙○○而行
    使之，以作為借款之擔保，丙○○因不疑有他而陷於錯誤，遂應允借款二十萬元
    ，並交付如附表二編號一所示之支票一紙與甲○○，由甲○○旋於同日至位於高
    雄市○○○路三三號之中興商業銀行新興分行，提示該張支票而領得現款，以此
    方式向丙○○詐得現金二十萬元，並足生損害於孫美玲及丙○○。甲○○復承前
    同一偽造有價證券及偽造文書之犯意，於九十年一月十一日，再以相同之手法偽
    造如附表一編號二所示之本票及委託書各一紙；偽造完成後，承前同一意圖為自
    己不法所有之犯意，於九十年一月十二日，再至丙○○上揭工作場所，以將其所
    偽造之本票及委託書各一紙均交付與丙○○而行使之相同手段，向丙○○詐稱「
    孫美玲」委託其再代為借款二十萬元，丙○○遂陷於錯誤而又交付如附表二編號
    二所示之支票一紙與甲○○，甲○○旋於同日至上開中興商業銀行新興分行提示
    該張支票領得現款，而再向丙○○詐得現金二十萬元，同足生損害於孫美玲及丙
    ○○。嗣因丙○○向甲○○要求清償該筆借款未果，丙○○遂據該二張本票上之
    發票人地址向孫美玲請求返還借款，孫美玲告知丙○○從未委託甲○○代為借款
    及開立本票或委託書等情，丙○○始得知上情。
二、案經丙○○訴由台灣高雄地方法院檢察署檢察官偵查起訴。
    理  由
一、訊據被告甲○○對於在右揭時、地，先後偽造如附表一所示之本票及委託人為「
    孫美鈴」之委託書各二紙並持以行使，並向告訴人丙○○佯稱其客戶「孫美鈴」
    委託其代為借款，而向告訴人詐得如附表二所示之支票二紙，並旋經其提示領款
    而詐得現金共計四十萬元等情均坦承不諱，核與告訴人丙○○之指訴情節均相符
    ，並有證人即被告之國小同學孫美玲於警訊中證述其從未委託被告代為借款，亦
    不曾開立本票或委託書交與被告等情明確；此外，復有被告偽造如附表一所示之
    本票影本二紙、被告偽造之委託書影本二紙及告訴人開立與被告如附表二所示之
    支票影本二紙附卷可稽，本件事證明確，被告犯行堪以認定。
二、被告偽造如附表一所示之本票，係犯刑法第二百零一條第一項之偽造有價證券罪
    ；被告偽造上開本票後，復持之以行使，其行使之低度行為，應為偽造之高度行
    為所吸收，不另論罪。又按一般委託他人代辦事務之委託書，乃係以私人資格所
    製作之文書，應屬刑法第二百十條所規範之私文書，被告偽造「孫美鈴」委託其
    代辦股票買賣事宜之委託書復持以行使，應論以刑法第二百十六條、第二百十條
    之行使偽造私文書罪；被告偽造私文書復持以行使，偽造私文書之低度行為為高
    度之行使行為所吸收，不另論罪。被告於本票及委託書上偽造「孫美鈴」之署押
    ，及偽刻「孫美鈴」之印章並於委託書上偽蓋「孫美鈴」印文一枚之行為，均屬
    偽造有價證券及偽造私文書之部分行為，亦不另論罪。被告利用不知情之刻印店
    老板偽刻「孫美鈴」之印章，應論以間接正犯。再按，行使偽造有價證券以使人
    交付財物，如果所交付者，即該證券本身之價值，則其詐欺取財，為行使偽造有
    價證券行為所吸收，固不另成罪，惟如以偽造之有價證券供作擔保或作為新債清
    償而借款，則其借款之詐欺行為，為行使偽造有價證券以外之另一行為，二者間
    有方法結果關係，應以牽連犯論處，最高法院八十五年台上字第四五五七號判決
    要旨可資參照；本件被告向告訴人佯稱客戶「孫美鈴」欲借款，並持偽造之本票
    及委託書作為擔保，使告訴人陷於錯誤，而兩次向告訴人詐得面額為二十萬元之
    支票並旋即提示獲款，足見被告偽造該二紙票面金額為二十萬元之本票，乃係為
    作為借款擔保之用，而非單純行使該紙偽造之本票以取得票面價值之對價，是核
    被告上開所為，應另犯刑法第三百三十九條第一項之詐欺取財罪。被告先後兩次
    偽造本票及委託書，並均持以行使而向告訴人詐得現款之犯行，均時間緊接，方
    法相同，觸犯構成要件相同之罪名，顯係基於概括犯意為之，皆依連續犯規定論
    以一罪，並均加重其刑。被告所犯上開連續偽造有價證券、連續偽造私文書及連
    續詐欺等三罪間，有方法結果之牽連關係，應從一重之連續偽造有價證券罪。爰
    審酌被告偽造有價證券紊亂金融秩序，偽造之本票二紙面額均為二十萬元，又偽
    造他人之委託書，並持偽造之本票及委託書作為擔保，使告訴人丙○○陷於錯誤
    而詐得四十萬元，並對孫美玲造成困擾，且事後並未返還告訴人詐得之四十萬元
    ，迄今未與告訴人達成和解，惟念其正值經濟狀況不佳之際，未能深思熟慮致為
    本件犯行等一切情狀，量處如主文所示之刑。偽造如附表一所示之本票二紙，應
    依刑法第二百零五條之規定，不問屬於被告與否，併予宣告沒收；再被告偽造之
    「孫美鈴」印章一枚雖未扣案，但並無證據證明業已滅失，而偽造之委託書二紙
    均已交付告訴丙○○收執，已非被告所有，惟其上之「孫美鈴」署押二枚及「孫
    美鈴」印文二枚，均應依刑法第二百十九條沒收之。
據上論斷，應依刑事訴訟法第二百九十九條第一項前段，刑法第五十六條、第二百零
一條第一項、第二百十條、第二百十六條、第三百三十九條第一項、第五十五條、第
二百零五條、第二百十九條、罰金罰鍰提高標準條例第一條前段，判決如主文。
中      華      民      國      九十二      年    二    月    二十七    日
                                  臺灣高雄地方法院刑事第一庭
                                      審判長法官  林水城
                                            法官  謝雨真
                                法官  盧怡秀
右正本證明與原本無異。
如不服本判決，應於判決送達後十日內，向本院提出上訴狀。
                                          書記官  林佳蓉
中      華      民      國      九十二      年    二    月    二十七    日
附表一：
┌──┬────┬───┬────┬────┬──────────────┐
│編號│本票號碼│發票人│發票日  │票面金額│      發票地                │
├──┼────┼───┼────┼────┼──────────────┤
│ １ │No125665│孫美鈴│89.12.28│二十萬元│鳳山市○○街二０一之一號八樓│
├──┼────┼───┼────┼────┼──────────────┤
│ ２ │No125671│同右  │90.01.12│二十萬元│     同右                   │
└──┴────┴───┴────┴────┴──────────────┘
附表二：
┌──┬─────┬───┬──────┬────┬────┐
│編號│支票號碼  │發票人│付款人      │ 到期日 │票面金額│
├──┼─────┼───┼──────┼────┼────┤
│ １│LT0000000 │丙○○│中興商業銀行│89.12.28│二十萬元│
├──┼─────┼───┼──────┼────┼────┤
│ ２ │LT0000000 │同右  │同右        │90.01.12│二十萬元│
└──┴─────┴───┴──────┴────┴────┘


司法院資訊處製作；財團法人民間司法改革基金會備份。
